【裁判字號】    92,交抗,456
【裁判日期】    920502
【裁判案由】    違反道路交通管理處罰條例
【裁判全文】
臺灣高等法院交通事件裁定                        九十二年度交抗字第四五六號
    抗  告  人
    即受處分人  甲○○
右抗告人因違反道路交通管理處罰條例案件，不服臺灣臺北地方法院九十一年度交聲
字第一四二○號，中華民國九十二年四月十五日裁定，提起抗告，本院裁定如左：
    主  文
抗告駁回。
    理  由
一、按汽車駕駛人迴車時，有左列情形之一者，處二百元以上六百元以下（新臺幣六
    百元以上一千八百元以下）罰鍰：（二）在設有禁止迴車標誌或劃有分向限制線
    、禁止超車線或禁止變換車道線之路段迴車者；汽車駕駛人有左列各款所列條款
    之一者，除依原條款處罰鍰外，並予記點：（一）有第三十三條、第三十八條第
    一項、第四十條第一項、第四十五條、第四十七條第一款至第四款、第四十八條
    、第四十九條或第六十條第一項、第二項第一款至第三款情形之一者，各記違規
    點數一點；違反道路交通管理處罰條例第十二條至第六十八條之行為，由公路主
    管機關處罰；本條例所定罰鍰之處罰，行為人接獲違反道路交通管理事件通知單
    後，於十五日內得不經裁決，逕依規定之罰鍰標準，向指定之處所繳納結案；不
    服舉發事實者，應於十五日內，向處罰機關陳述意見或提出陳述書；其不依通知
    所定限期前往指定處所聽候裁決，且未依規定期限陳述意見或提出陳述書者，處
    罰機關得逕行依違反道路交通管理事件統一裁罰基準及處理細則（民國九十一年
    九月一日前名稱為違反道路交通管理事件統一裁罰標準及處理細則）暨違反道路
    交通管理事件統一裁罰基準表所定標準裁決之，道路交通管理處罰條例第四十九
    條第二款、第六十三條第一項第一款、第八條第一項第一款、第九條第一項定有
    明文。
二、抗告人即受處分人甲○○於九十一年五月十一日上午八時四十分許，駕駛車牌號
    碼ＡＦ─五二○六號自用小客車，沿臺中市○○路○段往沙鹿方向行駛，行經該
    路段與安和路、路口顯明處設有禁止迴車標誌交岔路口，違反禁止迴車標誌指示
    迴車南向臺中市區方向行駛，為臺中市警察局以科學儀器相機取得證據資料照片
    後逕行舉發，受處分人於應到案日期前向臺北市交通事件裁決所提出申訴，經臺
    北市交通事件裁決所於九十一年八月二十三日依道路交通管理處罰條例第四十九
    條第二款、第六十三條第一項第一款規定以北市裁三字第車裁二二─Ｇ0000
    0000號違反道路交通管理事件裁決書裁罰受處分人新臺幣九百元，並記違規
    點數一點。
三、抗告意旨略以：受處分人業已遵循道路交通管理規定，在臺中市○○路向西行駛
    ，行經不知名之路口（該路口未設路名標誌），經觀察確定沒有設置禁止迴車、
    左轉等標誌指示，乃跟隨同向在前、車牌號碼Ｒ四─六五一號、車身繪有「新堡
    水電有限公司」（下稱新堡公司）字樣、載運繪有「新堡」字樣挖土機之貨車迴
    轉南向臺中市區方向行駛。詎竟遭臺中市警察局員警以相機拍攝照片後，搭配其
    他設有「安和路」、「禁止迴車」標誌路口照片逕行舉發，再經臺北市交通事件
    裁決所以在設有禁止迴車標誌處所迴車裁罰新臺幣九百元，並記違規點數一點。
    但受處分人當日迴車之路口，並非採證照片中所示設有「安和路」、「禁止迴車
    」標誌之路口，且採證照片中並無上開新堡公司及受處分人之車輛。又經與臺灣
    全島或臺中地區之地圖核對，由臺中市往沙鹿方向行駛，係為東向西方向行駛，
    臺中市警察局指陳為由南向北方向行駛，可見該局分不清該交岔路口之東、西、
    南、北方向，資料錯誤百出，實難證明受處分人有前揭違規行為。
四、經查：
（一）受處分人上開違規事實，有臺中市警察局中市警交字第Ｇ00000000號
      舉發違反道路交通管理事件通知單在卷可參，並據原處分機關即臺北市交通事
      件裁決所以書狀陳明在卷，復有採證照片附卷足稽。
（二）又臺中市○○路與安和路口南向北往沙鹿方向自八十九年一月間起即設有禁止
      迴車標誌，迄九十一年八月九日起以加設「小型車除外」附牌方式變更為僅限
      小型車以上車種迴車，有臺中市政府九十二年四月三日府交工字第○九二○○
      四四七九六號函（見原審卷第六二頁）、臺中市警察局九十二年四月四日中市
      警交字第○九二○○三九九七四號函附卷可稽（見原審卷第五二頁），且有採
      證照片及前揭臺中市警察局函附手繪圖示及舉發與查證時照片足憑（見原審卷
      第五六至六十頁）。對照前揭照片所示，受處分人所有車牌號碼ＡＦ─五二○
      六號自用小客車當日確係在臺中市○○路三段與安和路口南向北往沙鹿方向迴
      車南向臺中市區方向行駛，前方並有新堡公司貨車。又受處分人當日迴車路口
      東側設有「臺中港路三段、該路口以南中港路兩側門牌分別為一至五十七號、
      二至五十八號，路口以北中港路兩側門牌分別為五十九至一八一號、六十至二
      八六號」標誌，路口東南角路邊有「阿鴻檳榔」招牌，且該檳榔招牌旁建築迎
      中港路面三樓陽台牆面貼有綠色磁磚；而臺中市○○路、安和路交岔路口東側
      五十八號，路口以北中港路兩側門牌分別為五十九至一八一號、六十至二八六
      號」標誌，路口東南角路邊現為「夏威夷檳榔」，該檳榔招牌旁建築迎中港路
      面三樓陽台牆面貼有綠色磁磚。則臺中市○○路、安和路交岔路口倘非當日受
      處分人迴車之路口，何以受處分人迴車之路口臺中市○○路○○路口以南、以
      北之門牌號碼竟與自臺中市○○路與安和路交岔路口以南、以北之門牌號碼均
      相同？又路旁建築物亦均相吻合？是受處分人當日係駕駛車牌號碼ＡＦ─五二
      ○六號自用小客車在設有禁止迴車標誌之臺中市○○路○段與安和路口南向北
      往沙鹿方向，違反禁止迴車標誌指示迴車南向臺中市區方向行駛至為明確。至
      受處分人所謂上開行進方向應係東向西，然臺中市警察局係以受處分人行駛之
      方向為中港路北上往沙鹿，對向車道為中港路南下往市區（見原審卷第五四頁
      ），故認行進方向係由南向北。況不問東向西或南向北，均無礙受處分人前揭
      違規迴車事實之認定。
五、原審因而認受處分人確有如舉發違反道路交通管理事件通知單所載之違規事實，
    原處分機關以受處分人違反道路交通管理處罰條例第四十九條第二款、第六十三
    條第一項第一款、違反道路交通管理事件統一裁罰標準及處理細則暨違反道路交
    通管理事件統一裁罰基準表規定裁處受處分人新臺幣九百元，並記違規點數一點
    ，並無違誤，而駁回受處分人異議之聲請，經核並無不合。受處分人提起抗告，
    為無理由，應予駁回。
據上論結，應依道路交通案件處理辦法第二十六條、刑事訴訟法第四百十二條，裁定
如主文。
中      華      民      國    九十二    年      五      月      二      日
                              臺灣高等法院交通法庭
                                  審判長法  官  楊  照  男
                                        法  官  陳  炳  彰
                                        法  官  王  詠  寰
右正本證明與原本無異。
不得抗告。
                                        書記官  駱  麗  君
中      華      民      國    九十二    年      五      月      二      日


司法院資訊處製作；財團法人民間司法改革基金會備份。
